臺灣高等法院刑事判決
108年度上訴字第3170號
上  訴  人  
即  被  告  劉東愷  


                      （另案於法務部○○○○○○○○羈押 中）
選任辯護人  蔡伊雅律師
上列上訴人因違反毒品危害防制條例案件，不服臺灣新竹地方法
院107年度訴字第535號，中華民國108年7月26日第一審判決（起
訴案號：臺灣新竹地方檢察署107年度偵字第183號），提起上訴
，本院判決如下：
    主  文
原判決撤銷。
劉東愷販賣第三級毒品，累犯，處有期徒刑參年柒月，扣案如附
表所示之物，均沒收。
    事  實
一、劉東愷明知氯乙基卡西酮、甲苯基乙基胺戊酮、3,4-亞甲基
    雙氧苯基乙基胺戊酮、5-甲氧基-N-甲基-N-異丙基色胺、4-
    甲基甲基卡西酮、硝甲西泮、愷他命均係毒品危害防制條例
    所規範之第三級毒品，依法不得非法持有純質淨重20公克以
    上、販賣，竟基於販賣第三級毒品之犯意，於民國106年12
    月20日前1週間某日，於新竹市笑傲江湖KTV地下室停車場，
    向真實姓名年籍不詳、綽號「阿龍」之成年男子購得如附表
    編號1至4所示等毒品而持有之，並以其所有如附表編號7所
    示行動電話（含門號0000000000號SIM卡）及附表編號5至6
    所示電子磅秤及分裝袋作為聯絡及分裝秤重販賣毒品所用，
    於同年月20日下午3時許，在新竹市北區經國路2段「竹記烤
    鴨」店前，取出其中之0.5公克愷他命以新臺幣（下同）1,5
    00元之價格販賣予綽號「小凡」之成年人。嗣於同日下午4
    時20分許，在新竹市○區○○○○路0巷0號前為警查獲，並在劉
    東愷所駕駛之車牌號碼000-0000號自用小客車內及劉東愷當
    時位於新竹市○○路0段00巷00弄0號5樓居所扣得如附表編號1
    至8所示之物，始悉上情。
二、案經新竹市警察局第二分局報告臺灣新竹地方檢察署檢察官
    偵查起訴。
    理  由
壹、證據能力：
    本件認定事實所引用以下卷證資料，並無證據證明係公務員
    違背法定程序所取得；檢察官、上訴人即被告劉東愷及辯護
    人對本院提示以下卷證之證據能力表示沒有意見，且均未於
    言詞辯論終結前爭執其證據能力，依刑事訴訟法第159條至1
    59條之5之規定，均認有證據能力。
貳、實體方面：
一、認定事實所憑之證據及理由：
  ㈠上揭事實，訊據被告於警詢、偵查、原審及本院審理中坦承
    不諱（見偵卷第5至8、55至57頁；原審卷第61至64、159頁
    ；本院卷第110、116頁），核與證人即被告查獲時之同車乘
    客王韋証於警詢及偵查時（見偵卷第15至18、84至85頁）、
    證人即被告查獲時之同車乘客曾廣銘於警詢時之證述相符（
    見偵卷第11至13頁），並有新竹市警察局第二分局搜索扣押
    筆錄及扣押物品目錄表2份（見偵卷第19至24頁）、員警蒐
    證照片1張（見偵卷第25頁）、車輛詳細資料報表1份（見偵
    卷第26頁）、現場蒐證及扣案物照片94張（見偵卷第27至29
    、31至40頁）、衛生福利部草屯療養院107年1月3日草療鑑
    字第1070100014號鑑驗書1份（見偵卷第99至101頁）、衛生
    福利部草屯療養院107年1月3日草療鑑字第1070100013號鑑
    驗書1份（見偵卷第102至104頁）在卷可稽，復有扣案如附
    表所示之物可資佐證（毒品數量、重量、鑑定結果，詳如附
    表編號1至4所示）。又衡以販賣第三級毒品愷他命係政府嚴
    予查緝之違法行為，非可公然為之，不論是瓶裝或分裝袋所
    包之毒品，均可任意分裝或增減其份量，而每次買賣之價量
    ，亦隨時隨雙方關係之深淺、當時之資力、需求程度及對行
    情之認知等因素，機動的調整，販賣者可依買受人之需求按
    原包裝賣出或再分裝為小包出售，則無論以原包裝賣出或分
    裝後再行出賣之每包售價，均可因賺取價差而牟得利益，至
    為昭然。又愷他命之價格非低、取得不易，且為政府嚴予查
    緝之犯罪，凡為販賣之不法勾當者，苟無利可圖，應無甘冒
    被查緝法辦重刑之危險而平白為無償轉讓毒品之可能，是販
    毒者其販入之價格必較售出之價格低廉，而有從中賺取買賣
    差價牟利之意圖及事實，應屬合理之認定，觀之被告自承販
    賣1,500元之愷他命是賺得量差等語（見原審卷第64頁），
    足認其販賣愷他命當具營利之意圖，已可認定。從而，堪認
    被告前開任意性自白核與事實相符，應可採為論罪科刑之依
    據。本件事證明確，被告行洵堪認定，應予依法論科。
　㈡公訴意旨雖指被告先於不詳時地，購得附表編號2至4所示總
    純質淨重逾20公克之第三級毒品（不含第三級毒品愷他命）
    而非法持有之；另於106年12月20日販賣第三級毒品愷他命0
    .5公克予綽號「小凡」之人，旋於同日下午為警扣得附表編
    號1所示之愷他命；並認上開行為之犯意各別，行為互殊。
    惟查，被告始終供認扣案毒品係在新竹市笑傲江湖KTV地下
    室向綽號「小龍」之人所購買（見偵卷第8頁正、反面、第5
    6頁正面，原審卷第159頁），觀其經警查獲如附表編號2所
    示之毒品，亦分別置於被告住處及車上，有前揭新竹市警察
    局第二分局搜索扣押筆錄、扣押物品目錄表、現場蒐證及扣
    案物照片等件可參（見偵卷第19至24、27至29、31至40頁）
    ，無從依其放置情形推認為不同時間取得持有。訊之被告復
    於本院審理時供稱扣案如附表編號2至4所示毒品係與扣案愷
    他命（按：附表編號1）同於為警查獲前約1週之某日，同時
    購買取得，購買後取出部分愷他命販賣給「小凡」等語明確
    （見本院卷第110頁）。此外，並無證據足認被告有何分次
    購買持有之情形，自應為有利被告之認定。公訴意旨指被告
    分別購買持有（附表編號2至4）及販賣（餘如附表編號1）
    ，即有未洽，併此敘明。
二、論罪：
  ㈠查氯乙基卡西酮、甲苯基乙基胺戊酮、3,4-亞甲基雙氧苯基
    乙基胺戊酮、5-甲氧基-N-甲基-N-異丙基色胺、4-甲基甲基
    卡西酮、硝甲西泮、愷他命均係毒品危害防制條例第2條第2
    項第3款所列第三級毒品。核被告所為，係犯毒品危害防制
    條例第4條第3項之販賣第三級毒品罪。被告持有附表編號1
    至4所示第三級毒品（同級毒品重量合併計算已逾純質淨重2
    0公克以上）之低度行為，為販賣第三級毒品之高度行為所
    吸收，不另論罪。公訴意旨雖認上開持有第三級毒品純質淨
    重20公克以上及販賣第三級毒品等罪部分，犯意各別，行為
    互殊，應予分論併罰，惟本案並無證據足認被告分別購買持
    有（附表編號2至4）及販賣（餘如附表編號1），業如前述
    ，尚難認係屬數行為而構成數罪，附此敘明。
  ㈡被告前因妨害自由案件，經臺灣苗栗地方法院以105年度訴緝
    字第15號判處有期徒刑6月、3月，應執行有期徒刑7月確定
    ，於106年4月18日易科罰金執行完畢，有本院被告前案紀錄
    表在卷可參，其於受徒刑之執行完畢後，5年以內故意再犯
    本件有期徒刑以上之罪，為累犯，應依刑法第47條第1項規
    定加重其刑。被告雖以其所犯公共危險、妨害自由等前案均
    非毒品案件，兩者罪質迥異，手段不同、動機有別，主張應
    無累犯加重其刑規定之適用云云。惟刑法第47條第1項有關
    累犯加重本刑之規定，依司法院釋字第775號解釋，並不生
    違反憲法一行為不二罰原則之問題；本案經審酌被告之販賣
    情節，亦無該解釋文及理由所指，致生行為人所受之刑罰超
    過其所應負擔罪責之個案，不符罪刑相當原則、比例原則之
    情形。又累犯加重規定乃考量犯罪行為人之刑罰反應力薄弱
    ，而兼有社會防衛效果，並不限於重覆同種犯罪行為者始該
    當之。本案經審酌被告前案情節與本案行為惡性之程度，並
    無罪刑不相當之情事，均如前述，被告徒執前詞，主張應無
    累犯加重其刑規定之適用，並不足採。
  ㈢按毒品危害防制條例第17條第2項規定：「犯第4條至第8條之
    罪於偵查及審判中均自白者，減輕其刑。」經查，被告就所
    犯上開販賣第三級毒品犯行，於偵查及審判中均自白犯罪，
    業如前述，而有前開規定之適用，爰依前開規定減輕其刑。
    被告有二以上刑之加重及減輕事由，爰依法先加後減之。
  ㈣又被告雖主張本案販賣第三級毒品愷他命次數只有1次，數量
    僅0.5公克，對象僅1人，金額僅1,500元，前無販毒前科，
    犯罪情節尚非至惡，僅因一時貪念致罹重典，相較長期大量
    販毒之大毒梟而言，顯對社會治安及國民健康之危害較小，
    請求依刑法第59條規定酌減其刑云云。然按刑法第59條之酌
    量減輕其刑，必須犯罪另有特殊之原因與環境等在客觀上足
    以引起一般同情，認為即予宣告法定低度刑期猶嫌過重者，
    始有其適用。至行為人之犯罪動機為何，犯罪所得之多寡及
    其主觀惡性、犯後態度等，僅屬得於法定刑內審酌量刑之標
    準，不得據為酌量減輕之理由。查毒品於國內流通氾濫，危
    害國民健康至鉅，乃政府嚴加查緝之重大犯罪，已為眾所周
    知，而被告無視毒品對於他人之危害，竟為上開販賣第三級
    毒品犯行，對社會造成之影響非輕，是縱被告前無販毒前科
    ，於本案販賣第三級毒品之對象僅1人、販賣次數、數量或
    犯罪所得均非甚鉅，然其上開販賣第三級毒品犯行亦已依毒
    品危害防制條例第17條第2項規定予以減輕其刑，均如前述
    ，是就其量刑不致產生輕重失衡或減至法定最低刑度猶屬過
    重或刑罰過苛之虞，故難認被告有何可堪憫恕，科以最低度
    刑仍嫌過重之情，是認被告所犯上開販賣第三級毒品犯行並
    無刑法第59條酌減其刑之適用。被告前開所辯，尚無足採，
    特予敘明。
三、撤銷改判之理由：
    原審以被告罪證明確，予以論罪科刑，固非無見。惟查，被
    告係同時購得持有附表編號1至4所示第三級毒品，此一低度
    行為應為其從中取出附表編號1之愷他命而販賣之高度行為
    所吸收，不另論罪，業如前述，原審認上開2罪應予分論併
    罰，尚有未洽。被告執持前詞上訴，主張無累犯加重其刑適
    用，並請求依刑法第59條酌減其刑云云，然經本院指駁如前
    ，固無理由。惟原判決既有前揭可議之處，應由本院予以撤
    銷改判。
四、科刑：
    爰審酌被告非法持有第三級毒品，數量甚多，且販賣第三級
    毒品，助長施用毒品之惡習，戕害國民身心健康，間接危害
    社會治安，實屬不該。惟念及被告於坦承犯行之犯後態度，
    遭查獲持有第三級毒品之數量，販賣第三級毒品之次數、數
    量、金額，暨其犯罪之目的、動機、犯罪手段、所生損害、
    智識程度、家庭、經濟及生活狀況（見本院卷第118頁）等
    一切情狀，量處如主文第二項所示之刑。
五、沒收：   
  ㈠扣案如附表編號1至4所示之第三級毒品，均屬違禁物，除鑑
    驗用罄部分外，不問屬於被告與否，均應依刑法第38條第1
    項規定宣告沒收。又盛裝附表編號1至4所示第三級毒品之包
    裝袋，仍會殘留微量毒品而無法完全析離，是就該等包裝袋
    應整體視為毒品，均併予宣告沒收。
  ㈡扣案如附表編號5、6所示之物，係被告所有用於本案販賣第
    三級毒品犯行分裝秤重；扣案如附表編號7之物，係被告所
    有用於本案販賣第三級毒品聯繫使用，業據被告供承在卷（
    見原審卷第153至154頁），均應依毒品危害防制條例第19條
    第1項規定，不問屬於犯罪行為人與否，併予宣告沒收。
  ㈢扣案如附表編號8所示之現金1,500元，係被告販賣第三級毒
    品之犯罪所得，亦據被告供承在卷（見原審卷第152至153頁
    ），爰依刑法第38條之1第1項前段規定宣告沒收。至本案尚
    有其餘扣案現金部分，均無證據證明與本案犯罪有關，爰不
    予沒收，併此說明。
據上論斷，應依刑事訴訟法第369條第1項前段、第364條、第299
條第1項前段，毒品危害防制條例第4條第3項、第17條第2項、第
19條第1項，刑法第11條、第47條第1項、第38條第1項、第38條
之1第1項前段，判決如主文。
本案經檢察官滕治平到庭執行職務。
中　　華　　民　　國　　109 　年　　2 　　月　　12　　日
              　　刑事第六庭    審判長法　官  劉方慈
                                      法　官  許曉微
                                      法　官  林家賢
以上正本證明與原本無異。
如不服本判決，應於收受送達後20日內向本院提出上訴書狀，其
未敘述上訴之理由者並得於提起上訴後10日內向本院補提理由書
（均須按他造當事人之人數附繕本）「切勿逕送上級法院」。 
                                      書記官  謝文傑
中　　華　　民　　國　　109 　年　　2 　　月　　12　　日
附錄本案論罪科刑法條全文：
毒品危害防制條例第4條第3項：
製造、運輸、販賣第三級毒品者，處7年以上有期徒刑，得併科
新臺幣7百萬元以下罰金。
附表：
編號 扣案物品名稱及數量 鑑驗結果 沒收物品 1 白色結晶5包（檢驗前總淨重3.6078公克） 均含第三級毒品愷他命（總純質淨重3.1063公克） 含左開第三級毒品成分之白色結晶5包（驗餘總淨重3.3432公克，含包裝袋5只） 2 淡黃色粉末77包（檢驗前總淨重27.2199公克） 均含第三級毒品氯乙基卡西酮（總純質淨重18.8362 公克）、甲苯基乙基胺戊酮（總純質淨重6.1789公克）、微量3,4-亞甲基雙氧苯基乙基胺戊酮 含左開第三級毒品成分之淡黃色粉末77包（驗餘總淨重27.0137公克，含包裝袋77只） 3 已開封黑色鋁箔包裝1包，內含褐色粉末（檢驗前淨重14.2491公克） 含第三級毒品微量5-甲氧基-N- 甲基-N- 異丙基色胺、微量4-甲基甲基卡西酮、微量硝甲西泮 含左列第三級毒品成分內含褐色粉末之黑色鋁箔包裝1包（驗餘淨重11.5162公克，含包裝袋1只） 4 褐色粉末1包（檢驗前淨重14.4049公克） 含第三級毒品4-甲基甲基卡西酮（純質淨重0.144 公克）、微量5-甲氧基-N- 甲基-N- 異丙基色胺、微量硝甲西泮 含左列第三級毒品成分之褐色粉末1包（驗餘淨重12.2158公克，含包裝袋1只）   5 電子磅秤1臺  電子磅秤1臺   6 分裝袋1包  分裝袋1包   7 門號0000000000號行動電話1支（含SIM卡1張）  門號0000000000號行動電話1支（含SIM卡1張）   8 現金1,500元  現金1,500元